【裁判字號】    99,抗,115
【裁判日期】    990426
【裁判案由】    聲明異議
【裁判全文】
臺灣高等法院高雄分院民事裁定           99年度抗字第115號
抗  告  人  統合營造有限公司
法定代理人  甲○○
上列抗告人因與相對人乙○○等2 人間聲明異議事件，對於民國
99年3 月4 日臺灣高雄地方法院99年度事聲字第49號所為裁定提
起抗告，本院裁定如下：
    主  文
抗告駁回。
抗告訴訟費用由抗告人負擔。
    理  由
一、抗告意旨略以：相對人利用已勝訴判決確定之損害賠償訴訟
    ，向原法院聲請強制執行伊所提存每張新台幣（下同）100
    萬元可轉讓定期存單2 張合計200 萬元之擔保金（97年度存
    字第6067號）外，又於民國98年6 月16日又准相對人扣押本
    件伊所提存每張新台幣（下同）50萬元可轉讓定期存單4 張
    合計200 萬元之擔保金（97年度存字第6215號），惟相對人
    之債權各50萬元合計100 萬元及自94年5 月6 日起算之法定
    遲延利息。原裁定認相對人受伊催告行使權利時，顯已取得
    勝訴之確定判決，自無從再起訴請求，且此項勝訴確定判決
    係就假扣押之執行所受損害而為之請求，自可認定相對人行
    使權利之範圍。惟伊早於94年4 月7 日即以新興郵局6218號
    存証信函通知相對人2 人行使權利，且又以98年10月15日高
    雄青年郵局第1337號郵局存証信函通知相對人2 人、李明城
    及李陳月英於20日內行使權利，及以98年11月27日新興郵局
    第9182號存証信函通知相對人2 人行使權利，然相對人未皆
    已逾20日以上之法定期限，仍未行使權利，故不在原法院裁
    定所認定係其行使權利之範圍內。況且，相對人另案勝訴確
    定判決金額為101 萬4400元，惟相對人聲請強制執行之金額
    達400 萬元，已超額不當執行，致伊無法領回系爭擔保金，
    原法院扣押之97年存字第6067號擔保金200 萬元已足清償相
    對人勝訴確定判決所載金額，原裁定僅准返還50萬元擔保金
    ，尚有未當云云。
二、按訴訟終結後，供擔保人證明已定20日以上之期間，催告受
    擔保利益人行使權利而未行使者，法院應依供擔保人之聲請
    ，以裁定命返還其提存物，民事訴訟法第104 條第1 項第3
    款前段定有明文。按「訴訟終結後，供擔保人證明已定二十
    日以上之期間，催告受擔保利益人行使權利而未行使者，法
    院應依供擔保人之聲請，以裁定命返還其提存物，民事訴訟
    法第一百零四條第一項第二款定有明文。依同法第一百零六
    條規定，上開有關供訴訟費用擔保之規定，於因假扣押供擔
    保之情形準用之。是其所謂之『訴訟終結』，係指依假扣押
    所保全之請求提起之本案訴訟終結；如供擔保人未提起本案
    訴訟時，則指假扣押裁定及假扣押執行程式均不存在者而言
    （最高法院92年度台抗字第19號裁判參照）。又「受擔保利
    益人雖在民事訴訟法第一百零四條第一項第二款所定催告期
    間內行使權利，但其行使權利之金額，不及供擔保之金額者
    ，則超過該金額部分，應解為受擔保利益人，仍未行使權利
    」（最高法院79年台抗字第118 號判例意旨參照）。故受擔
    保利益人若已在相關訴訟程序中（包括提起訴訟、聲請調解
    及核發支付命令）行使權利，但該行使之範圍不及供擔保金
    額時，就餘額部分即應解為視同未行使權利，而得由供擔保
    利益人聲請返還。至在已行使權利之範圍內，既與上開條文
    所稱未行使之要件不符，即不得聲請返還。
三、抗告人依原法院94年度裁全字第225 號及97年度審聲字第11
    50號裁定提供200 萬元之高雄銀行無記名可轉讓定期存單為
    擔保金，並以該院97年度存字第6215號提存事件提存完畢，
    對相對人財產實施假扣押。嗣抗告人於94年4 月間撤回該假
    扣押之執行（本院94年度執全字第291 號），且於執行程序
    終結後之98年10月15日以存證信函催告相對人行使權利，並
    經相對人同年月19日收受，而相對人於收受存證信函之後並
    未提出訴訟等情，據抗告人提出上述裁定、執行命令、存證
    信函及回執為證（原審司聲卷5 至18頁）（抗告人主張曾以
    94年4 月7 日新興郵局6218號存証信函通知相對人2 人行使
    權利，固有存證信函附卷，但無相對人曾收受該存証信函之
    回執，故不能証明已完成催告相對人行使權利）。惟查，抗
    告人於93年間以相對人乙○○故意濫用行政權力、惡意扣押
    工程款項，應負民法第186 條損害賠償責任，於93年12月24
    日（即97年度存字第6067號，受擔保權利人為乙○○1 人）
    提供擔保金200 萬元，聲請假扣押乙○○財產；又於94年間
    以相對人乙○○故意濫用行政權力、惡意扣押工程款項，應
    負民法第186 條損害賠償責任，且將財產隱匿於丙○○、李
    明城及李陳月英，於94年1 月13日（即97年度存字第6215號
    ，受保權利人則為相對人4 人，其後未對李明城及李陳月英
    財產執行假扣押）提供擔保金200 萬元，聲請假扣押乙○○
    等人財產。相對人乃以抗告人聲請對2 人核發假扣押裁定，
    進而查封2 人之不動產、存款及薪津債權等行為，致2 人名
    譽嚴重受創，精神上痛苦萬分，依侵權行為之規定，請求抗
    告人賠償精神慰撫金，經高雄地院95年9 月8 日以94年度重
    訴字第197 號判決抗告人應給付相對人各50萬元及自94年5
    月6 日起算之法定遲延利息，及在中國時報、民眾日報、聯
    合報、台灣日報、台灣新聞報、台灣時報及自由時報刊登道
    歉啟事，且經本院於96年9 月4 日以95年度上字第178 號判
    決駁回抗告人之上訴，該判決於96年9 月27日確定。又該訴
    訟之訴訟費用額經核定為9400元（乙○○部分）及5000元（
    丙○○部分）及自確定訴訟費用裁定送達日起算之法定遲延
    利息、此有各該判決、裁定及確定証明書在卷可稽（原審99
    事聲卷49號6 至24頁）。相對人於取得勝訴判決後，即持該
    確定判決及應由抗告人負擔之訴訟費用為執行名義，聲請強
    制執行，經高雄地院以98年度司執字第53268 號受理後，該
    院核發98年6 月9 日以雄院高98司執夏字第53268 號執行命
    令予該院提存所謂相對人陳報：抗告人於該院94年度存字第
    34 5號提存事件有現金140 萬5000元可供執行，請提存所於
    債權範圍內，勿准債務人領回，該院提存所於同年月16日函
    覆同意將97年度存字第6215號提存物定期存單200 萬元，於
    140 萬5000元範圍內予以扣押，嗣該院於98年11月23日以雄
    院高98司執夏字第53268 號通知表示該院98年6 月9 日之執
    行命令應予撤銷，有判決書、裁定、確定証明書、強制執行
    聲請狀、各該執行命令及通知在卷（本院卷29至52頁、98司
    聲卷52至53頁）。故相對人於抗告人撤回假扣押之執行後之
    98年間以存證信函催告相對人就本件擔保金行使權利前，即
    已對抗告人起訴主張因相對人之假扣押等事實，致相對人名
    譽受損請求損害賠償，並經原法院以94年度重訴字第197 號
    判決相對人應給付異議人各50萬元及自94年5 月6 日起算之
    法定遲延利息，並刊登道歉啟事，且經本院95年度上字第17
    8 號判決駁回相對人之上訴而確定，洵足認定。則相對人受
    抗告人於98年間催告行使權利時，顯已取得勝訴之確定判決
    ，且此項勝訴確定判決因係就假扣押之執行所受損害所為之
    請求，自可認定係相對人行使權利之範圍。抗告人主張相對
    人已扣押其提存之97年度存字第6067號存提書所提存合計20
    0 萬元可轉讓無記名定期存單，係重複且超額不當執行云云
    ，惟此乃執行法院強制執行之問題，與抗告人是否得否聲請
    返還系爭擔保金無涉，且97年度存字第6067號提存書之受擔
    保權利人僅乙○○1 人，而聲請本件強制執行之債權人為相
    對人2 人，故抗告人以執行法院超額查封為請求返還擔保金
    之理由，亦無足採。
四、抗告人以面額均為50萬元之定期存單4 紙合計200 萬元為提
    存，而相對人已行使權利之金額即勝訴判決確定部分本金合
    計100 萬元，加計自94年5 月6 日起算之遲延利息，及在中
    國時報、民眾日報、聯合報、台灣日報、台灣新聞報、台灣
    時報及自由時報刊登道歉啟事，並訴訟費用額9000元及自該
    裁定送達翌日起算之遲延利息，均尚未執行。故抗告人請求
    返還原法院97年度存字第6215號提存書所提存之3 張可轉讓
    合計150 萬元之高雄銀行可轉讓無記名定期存單，核無足採
    。原裁定駁回抗告人之聲請，於法並無不合。抗告意旨指摘
    原裁定不當，求予廢棄，為無理由，應予駁回。
五、據上論結，本件抗告為無理由，依民事訴訟法第495 條之1
    第1 項、第449 條第1 項、第95條、第78條，裁定如主文。
中    華    民    國    99    年    4     月    26    日
                            民事第六庭
                                審判長法官  許明進
                                法      官  徐文祥
                                法      官  李炫德
以上正本證明與原本無異。
本件不得再抗告。
中    華    民    國    99    年    4     月    27    日
                                書  記  官  盧雅婷

司法院資訊處製作；財團法人民間司法改革基金會備份。
